臺灣屏東地方法院交通事件裁定　　　　　96年度交聲字第10號
原處分機關　交通部公路總局高雄區監理所屏東監理站
異　議　人　甲○○
上列異議人因違反道路交通管理處罰條例案件，對於交通部公路
總局高雄區監理所屏東監理站96年1 月9 日所為之處分（原處分
案號：屏監違字第裁82－VA0000000 號），聲明異議，本院裁定
如下：
    主  文
異議駁回。
    理  由
一、原處分意旨略以：異議人即受處分人甲○○於民國95年1 月
    28日14時17分許，駕駛車牌號碼1201－MJ號自小客車，行經
    行車限速時速60公里之台27線61.5公里公館外環道時，因有
    超速之違規情事，為執勤員警採證後逕行舉發，嗣原處分機
    關即交通部公路總局高雄區監理所屏東監理站認異議人上開
    情形，違反道路交通管理處罰條例第40條第1 項之規定，裁
    處異議人罰鍰新台幣（下同）5,400 元，並依同條例第63
    條第1 項規定，對異議人記違規點數3 點。
二、聲明異議意旨略以：異議人因未住居在戶籍地，然郵局之投
    遞人員卻仍將舉發違反道路交通管理事件通知單送達至戶籍
    地，異議人因而未收到舉發違反道路交通管理事件通知單，
    惟竟受到最高額之處罰，為此提起本件聲明異議。
三、按行為後法律或自治條例有變更者，適用行政機關最初裁處
    時之法律或自治條例；但裁處前之法律或自治條例有利於受
    處罰者，適用最有利於受處罰者之規定，行政罰法第5 條定
    有明文。本件異議人違規超速行為後，道路交通管理處罰條
    例第40條業經修正公布施行，然無論依行為時或行政機關最
    初裁處時之規定，均應處罰，且其法律效果與程序亦無變更
    ，依行為時之法律並未較有利於受罰者，故依行政罰法第5
    條規定，應適用行政機關最初裁處時之法律或自治條例，即
    上揭最初裁處時（96年1 月9 日）即修正後之道路交通管理
    處罰條例規定處罰，合先敘明。
四、復按行為人有違反道路交通管理處罰條例之情形者，應填製
    舉發違反道路交通管理事件通知單，並於被通知人欄予以勾
    記，逕行舉發者，其通知聯應按已查明之資料填註車牌號碼
    、車輛種類、車主姓名或地址，並於通知單上方空白處加註
    逕行舉發之文字後，由舉發機關送達被通知人；違反本條例
    行為之處罰，處罰機關於裁決前，應給予違規行為人陳述之
    機會；違反道路交通管理事件行為人，未依規定自動繳納罰
    鍰，或未依規定到案聽候裁決，處罰機關應於舉發違反道路
    交通管理事件通知單送達2 個月內依基準表逕行裁決之，違
    反道路交通管理事件統一裁罰標準及處理細則第11條1 項第
    3 款、第40條前段、第44條第1 項分別定有明文。再按處理
    違反道路交通管理事件，有關文書送達之程序，依行政程序
    法之規定，違反道路交通管理事件統一裁罰標準及處理細則
    第5 條定有明文。而行政程序法中對於文書送達，於應受送
    達人之住居所、事務所或營業所為之。但在行政機關辦公處
    所或他處會晤應受送達人時，得於會晤處所為之；於應送達
    處所不獲會晤應受送達人時，得將文書付與有辨別事理能力
    之同居人、受僱人或應送達處所之接收郵件人員；又送達不
    能依前2 條規定為之者，得將文書寄存送達地之地方自治或
    警察機關，並作送達通知書兩份，一份黏貼於應受送達人住
    居所、事務所、營業所或其就業處所門首，另一份交由鄰居
    轉交或置於該送達處所信箱或其他適當位置，以為送達。前
    項情形，由郵政機關為送達者，得將文書寄存於送達地之郵
    政機關。寄存機關自收受寄存文書之日起，應保存3 個月，
    行政程序法第72條第1 項、第73條第1 項、第74條亦有明定
    。又按汽車駕駛人，行車速度，超過規定之最高時速，或低
    於規定之最低時速，除有第43條第1 項第2 款情形外，處新
    臺幣1 千2 百元以上2 千4 百元以下罰鍰；汽車駕駛人有40
    條情形者，記違規點數1 點，道路交通管理處罰條例第40條
    、第63條第1 項第1 款分別定有明文。
五、經查，異議人所有之車牌號碼號1201－MJ號自小客車，於95
    年1 月28日14時17分許，行經行車限速時速60公里之台27線
    61.5公里公館外環道時，確有超速之違規情事，為異議人所
    不否認，堪信為真實。又異議人因有上開違規情事，且執勤
    員警因當場不能攔截製單舉發，經以科學儀器拍照採證後逕
    行開單舉發，而上開舉發通知單係以掛號寄送至異議人之住
    所地，即異議狀上所載之屏東縣內埔鄉○○村○○路53號，
    惟經郵務投遞人員於95年2 月18日按址投送後未能會晤異議
    人，且亦無受領文書之同居人或受僱人，乃於95年2 月20日
    將該件文書寄存該轄內埔郵局以為送達；而投遞人員在寄存
    之前，已依規定製作送達通知書2 份，1 份黏貼於應受送達
    人住所門首，另1 份投入應收送達人之信箱內或其他適當位
    置以為送達等情，復有屏東縣警察局95年12月21日屏警交字
    第0950 0897 04號函所附之舉發通知單、郵政信封、送達證
    書各1 件在卷可考。再參以異議人戶籍地確係設於屏東縣內
    埔鄉○○村○○路53號，有個人基本資料查詢結果資料1 紙
    在卷可按，且與其所載本件異議狀所書寫之住所相符，顯見
    異議人確有設址於上開地址無訛。是以，本件郵局之投遞人
    員對上開異議人戶籍地所為寄存送達之程序，既已符合前揭
    行政程序法關於寄存送達程序之規定，自已發生文書合法送
    達之效力，尚不能因異議人逾期未收受該舉發通知單，即遽
    予否定該送達之合法效力。是異議人上開所辯，於法即有未
    洽，尚難憑採。
六、綜上所述，本件異議人既有上述之違規情事，且經合法送達
    舉發通知單後，未依規定自動繳納罰鍰，亦未依規定到案聽
    候裁決，則原處分機關依首揭規定裁處異議人罰鍰2,400 元
    ，並記違規點數1 點，於法即無不合，本件異議為無理由，
    應予駁回。
據上論斷，應依道路交通管理處罰條例第87條第2 項、道路交通
案件處理辦法第19條，裁定如主文。
中　　華　　民　　國　　96　　年　　4 　　月　　30　　日
                  交通法庭    法  官  蘇碧珠
以上正本證明與原本無異。
如不服本裁定應於收受送達後5 日內向本院提出抗告書狀敘述抗
告之理由抗告於台灣高等法院高雄分院。
中　　華　　民　　國　　96　　年　　4 　　月　　30　　日
                              書記官  賀燕花
